【裁判字號】    98,再易,7
【裁判日期】    980224
【裁判案由】    損害賠償
【裁判全文】
臺灣高等法院民事判決                   98年度再易字第7號
再  審原告  丁○○
再  審被告  丙○○
            甲○○
            乙○○
上列當事人間損害賠償事件，再審原告對於中華民國97年12月17
日本院97年度上易字第118 號確定判決提起再審，本院判決如下
：
    主      文
再審之訴駁回。
再審訴訟費用由再審原告負擔。
    事實及理由
壹、程序部分：
    按再審之訴顯無再審理由者，得不經言詞辯論，以判決駁回
    之。民事訴訟法第502條第2項定有明文。
貳、實體部分：
一、本件再審原告起訴主張：
  (一)原確定判決適用法規顯有錯誤：
    1.再審原告告訴再審被告丙○○塗改偽造民國（下同）91年
      1 月17日移交清冊部分，再審原告否認誣告犯罪。再審被
      告丙○○提出移交清冊有三種不同版本，再審原告所爭議
      的是被變更塗掉模糊的移交清冊，再審被告丙○○第二次
      拿出沾有墨水的移交清冊，再審原告發現搶回，後因報警
      經警察影印交付再審原告第二種移交清冊，又提第三版本
      移交清冊影本給檢察官鑑定。三種版本均是影本，所以三
      種不同版本是指書面被模糊不清，三種版本中再審原告之
      簽名及日期91年1 月17日均相同，所以法官所核對再審被
      告丙○○提出證三的正本移交清冊「丁○○及日期」當然
      與三種影印本相同，並不是再審原告爭議三種版本版面被
      變造塗掉內容的清冊，所以法官僅核對「丁○○簽名及日
      期相同」，而沒有核對再審原告所指三種不同清冊版本變
      造文書內容是不對的，就此，依證三移交清冊影本判決再
      審原告罪刑，再審原告不服。
    2.再審被告丙○○於94年4月8日臺灣士林地方法院檢察署檢
      察官以93年度偵字第5510號不起訴處分前，於偵查中對於
      再審原告之告訴內容詳加辯解，因此再審被告丙○○因再
      審原告之告訴是否受有損害應知之甚詳。再審被告丙○○
      於告訴偵查中即已知悉損害及賠償義務人，其請求權已罹
      於時效而消滅，不宜以再議發回續查，駁回再議之時點各
      別起算消滅時效。原確定判決以再審被告丙○○在94年12
      月23日續查及95年3 月27日再議駁回，各自起算時效，適
      用法規顯有錯誤。
    3.再審被告丙○○主張再審原告提起刑事告訴，及惡意濫行
      訴訟之侵權行為，使其精神及工作權益受有損害，為再審
      原告所否認。再審被告丙○○對於其精神及工作權受有損
      害未舉證以圓其說，再審被告丙○○依侵權行為請求再審
      原告賠償，自無依據。原確定判決賠償，適用法規自有錯
      誤。
  (二)原確定判決就足以影響判決之重要證據漏未斟酌：
    1.查95年9月22日、95年11月9日係檢察官之訊問筆錄（附原
      審卷九第17至19頁證一）並非再審原告之告訴狀。再審原
      告於92年2 月21日所提之告訴告發狀（附於原審卷九第20
      至27頁證二），及95年9月22日、95年11月9日筆錄，並無
      提告偽造移交清冊情事（見95年度他字第695 號提告狀及
      訊問筆錄）。
    2.95年度偵字第14773、14775號雖為移交清冊不起訴處分之
      案件，但再審原告於96年7月25日聲請再議，再議狀中陳
      明再審原告並無告訴再審被告張世雄、乙○○、甲○○3
      人偽造移交清冊。95年度偵字第14773、14775號不起訴書
      所載之事實與告訴事實不符並顯有錯誤，不足為本件侵權
      行為損害賠償之依據。但原確定判決對此重要證據漏未斟
      酌，遽判再審原告敗訴，自有再審原因。又再審被告乙○
      ○、甲○○據95年度偵字第14773、14775號不起訴處分書
      對再審原告提起誣告之告訴，再審原告聲請受理法院裁定
      通知檢察官應補正再審原告犯罪之證明方法，惟迄今檢察
      官提不出再審原告犯罪之證明方法，附此說明。
  (三)綜上，原確定判決有適用法規顯有錯誤，及就足以影響判決
    之重要證據漏未審酌，為此提起本件再審之訴，求為將本院
    97年度上易字第118 號原確定判決廢棄，並駁回再審被告之
    訴之判決。
二、再審被告方面：本件未經言詞辯論，無再審被告之聲明及陳
    述。
三、按民事訴訟法第496條第1項第1 款所謂適用法規顯有錯誤，
    係指確定判決就事實審法院確定之事實所為法律上之判斷顯
    有錯誤而言。亦係指確定判決所適用之法規顯然不合於法律
    規定，或與現尚有效之判例、解釋顯然違反者而言，不包括
    認定事實錯誤、取捨證據失當、判決不備理由及在學說上諸
    說併存致發生法律上見解歧異等情形在內。最高法院80年台
    再字第20號、90年台再字第27號判決要旨參照。
  (一)按因侵權行為所生之損害賠償請求權，自請求權人知有損害
    及賠償義務人時起，2 年間不行使而消滅。民法第197條第1
    項前段定有明文。查原確定判決認定士林地檢署93年偵字第
    5510號案件，於94年4月8日處分不起訴，再審被告丙○○於
    96年7月31日提起損害賠償訴訟，已逾2年，故再審被告丙○
    ○此部分請求，不應准許。原確定判決並無適用法規顯有錯
    誤之情形。次查，確定判決認定士林地檢署94年偵續字第
    106號案件，係於94年12月23日處分不起訴，再審原告聲請
    再議，經高檢署於95年3月27日以95上聲議940號駁回再議。
    故再審被告丙○○於94年12月23日處分不起訴及95年3月27
    日再議駁回之前，皆處於可能遭刑事訴追處罰之情形，因再
    審原告提起告訴、聲請再議為各自獨立之行為，其所生損害
    之請求權時效應各自斯時起算。是以，原確定判決認定再審
    原告之告訴、聲請再議之行為均為各自獨立，故各該行為所
    生之損害可相互區別，故再審被告丙○○於96年7月31日提
    起損害賠償訴訟，並無罹於時效。原確定判決適用法規並無
    錯誤。
  (二)按行為人故意虛構事實，向司法機關為犯罪之訴追，致他人
    名譽、信用受有損害者，係利用司法機關有追訴犯罪之職權
    ，以侵害他人權利，自屬侵權行為。最高法院87年度台上字
    第2502號判決意旨參照。查原確定判決認定再審原告捏造事
    實誣告再審被告丙○○等人犯罪，經再審被告丙○○對再審
    原告提起誣告自訴，士林地院於96年10月19日以95年度自字
    第3號判決再審原告誣告有罪在案。是以，再審被告丙○○
    就其受有再審原告之侵害，而受有應訴之損害已盡舉證責任
    。原確定判決命再審原告應賠償再審被告丙○○之損害，適
    用法規並無錯誤。
  (三)原確定判決係以再審被告丙○○等人於原法院96年8月29日
    言詞辯論期日提出交接清冊原本，經法院勘驗核與影本無誤
    ，認定交接清冊上所寫文字均以簽字筆書寫，無剪接、塗改
    痕跡。係原審判程序認定事實之範圍，核與適用法規有無錯
    誤無涉。
  (四)綜上，再審原告主張原確定判決適用法規顯有錯誤，有民事
    訴訟法第496條第1項第1款規定之再審事由，顯無理由。
四、按依第466 條不得上訴於第三審法院之事件，除前條規定外
    ，其經第二審確定之判決，如就足以影響於判決之重要證物
    ，漏未斟酌，亦得提起再審之訴。民事訴訟法第497 條定有
    明文。查再審原告主張原確定判決漏未斟酌其97年12月3 日
    書狀、92年2月21日告訴告發狀、95年9月22日及11月9 日檢
    察官訊問筆錄、96年7 月25日聲請再議狀。惟查，以上證物
    於原審判程序中已據再審原告提出為調查辯論之證據。再審
    原告主張原確定判決漏未斟酌其所提出書狀及證物，且該證
    物足以影響於判決，有民事訴訟法第497 條之再審事由云云
    ，顯無理由。
五、綜上所述，再審原告提起再審之訴，主張原確定判決有民事
    訴訟法第496條第1項第1款、第497條之再審事由，為無可採
    。本件顯無再審理由，應予駁回。
六、據上論結，本件再審之訴顯無理由，依民事訴訟法第502 條
    第2項、第78條判決如主文。
中    華    民    國    98    年    2     月    24    日
                    民事第二庭
                        審判長法  官  吳謙仁
                              法  官  蘇瑞華
                              法  官  李瓊蔭
正本係照原本作成。
不得上訴。
中    華    民    國    98    年    2     月    25    日
                              書記官  王才生


司法院資訊處製作；財團法人民間司法改革基金會備份。
